【裁判字號】    98,台上,3160
【裁判日期】    980611
【裁判案由】    殺人未遂
【裁判全文】
最高法院刑事判決            九十八年度台上字第三一六０號
上  訴  人  甲○○
選任辯護人  吳明益律師
上列上訴人因殺人未遂案件，不服台灣高等法院花蓮分院中華民
國九十五年十月十一日第二審更審判決（九十五年度上更(一)字第
五五號，起訴案號：台灣花蓮地方法院檢察署九十年度偵字第三
一九六號），提起上訴，本院判決如下：
    主  文
原判決關於甲○○部分撤銷，發回台灣高等法院花蓮分院。
    理  由
本件原判決撤銷第一審關於上訴人甲○○部分之科刑判決，改判
論處其共同殺人未遂罪刑，固非無見。
惟查(一)原判決理由謂上訴人之辯護人就證人於警詢之陳述，表示
同意作為證據；上訴人就上開證人於警詢之陳述，並未於言詞辯
論終結前聲明異議，依法視為同意作為證據；審酌該等證人陳述
時之情況，亦認為適當，依刑事訴訟法第一百五十九條之五規定
，應認有證據能力。然原判決對上訴人之辯護人及上訴人究對何
證人於警詢之陳述，同意作為證據及未聲明異議，且如何審酌證
人陳述時之情況，認為適當，均未見說明，已有未合。而原審審
理時，就證人郭安平、沈安邦、李志國、李祥麒警詢之陳述，並
未向上訴人之辯護人提示或告以要旨，令其表示意見；至就上開
證人之陳述，雖有向上訴人提示或告以要旨，但上訴人答稱：「
他們所述前後不一。」（見原審上更(一)卷一０一、一０二頁）。
殊無原判決所載上訴人之辯護人表示同意作為證據，及上訴人未
聲明異議之情形，遽謂證人警詢之陳述，有證據能力，顯有可議
。(二)原判決採信證人李志國於警詢中所稱：係現在在派出所之上
訴人及劉明佳、吳勝坤當時毆傷郭安平，當時劉明佳持鋁棒、上
訴人持鋁棒、吳勝坤持鐵棒，且他們三人用手腳踢郭安平頭部及
手背身體，並說要打死他等語。並以警方逮捕上訴人時所查扣之
鋁棒一支，依劉明佳所稱，雖為其自車上取出毆打郭安平後交給
上訴人之物，惟依郭安平、沈安邦及李志國之供述，均一致指稱
目擊上訴人手持鋁棒毆打郭安平，足見上訴人用以毆打郭安平者
為另支未扣案之鋁棒（見原判決第三、四頁）。然李志國於最初
警詢時，係稱：劉明佳持鋁製棒球棒，另外四人分持鐵棍及徒手
與用腳毆打郭安平等語（見警卷四十七頁），與嗣後上開警詢之
證述有異。且李志國該項所述上訴人與劉明佳同時分持鋁棒打郭
安平，除其證述外，原判決所引其餘郭安平等人之證言，皆未述
及，究竟李志國該項證述，有無其他佐證，原審尚有調查審認之
必要。(三)共同被告劉明佳於警詢或偵審中，均供述係其持鋁棒打
郭安平，並未供述上訴人有毆打郭安平等語。此項有利於上訴人
之證據，是否足採，原判決未見說明，亦有未當。以上或為上訴
意旨所指摘，或為本院得依職權調查之事項，應認原判決關於上
訴人部分仍有撤銷發回之原因。
據上論結，應依刑事訴訟法第三百九十七條、第四百零一條，判
決如主文。
中    華    民    國  九十八  年    六    月   十一   日
                      最高法院刑事第二庭
                          審判長法官  陳  世  淙
                                法官  許  錦  印
                                法官  蘇  振  堂
                                法官  蕭  仰  歸
                                法官  林  立  華
      本件正本證明與原本無異
                                      書  記  官
中    華    民    國  九十八  年    六    月   十五   日
                                                Ａ


司法院資訊處製作；財團法人民間司法改革基金會備份。
